【裁判字號】    89,台上,720
【裁判日期】    890217
【裁判案由】    違反毒品危害防制條例
【裁判全文】
最高法院刑事判決                                八十九年度台上字第七二○號
    上  訴  人  甲○○
右上訴人因違反毒品危害防制條例案件，不服台灣高等法院中華民國八十八年十月二
十七日第二審更審判決（八十八年度上更(二)字第三六三號，起訴案號：台灣桃園地方
法院檢察署八十六年度偵字第五三一四號），提起上訴，本院判決如左：
    主  文
上訴駁回。
    理  由
按刑事訴訟法第三百七十七條規定：上訴於第三審法院，非以判決違背法令為理由，
不得為之。是提起第三審上訴，應以原判決違背法令為理由，係屬法定要件。如果上
訴理由狀並未依據卷內訴訟資料具體指摘原判決不適用何種法則或如何適用不當，或
所指摘原判決違法情事純屬事實上之爭執，或對事實審法院採證認事職權之適法行使
任意指摘，或顯與法律規定得為第三審上訴理由之違法情形不相適合時，均應認其上
訴為違背法律上之程式，予以駁回。本件上訴人甲○○上訴意旨略稱：(一)上訴人於警
訊所稱曾轉手二次海洛因予陳文仁，係指陪同不詳姓名綽號「阿貴」者送過兩次海洛
因而言，並非販賣二次海洛因予陳文仁；至民國八十六年一月二十九日下午三時許被
警查扣之四公克海洛因，係受「阿貴」者之託代為轉交陳文仁，並非上訴人持以販賣
者，原判決論上訴人以販賣毒品既遂，適用法則不當。(二)依中華電信股份有限公司台
灣北區電信分公司桃園營運處函附之通話記錄，上訴人使用之000－000000
號行動電話於八十六年一月二十八日並無通話記錄，翌（二十九）日直至下午五時才
有通話記錄，苟上訴人有販賣毒品，應常有通話或受話記錄，始符常理，茲上開行動
電話二、三天無通話或受話記錄，足見上訴人並無販賣毒品行為。且證人陳宗維於原
審已證稱八十六年一月二十九日下午一時多，確看見綽號「阿貴」者拿塑膠袋包裝的
東西，要上訴人幫他送至金陵加油站等語；證人陳文仁於審理中亦證稱係向「阿貴」
之人買海洛因，由「阿貴」之人交付海洛因等語，足認確有綽號「阿貴」之人，且係
「阿貴」販賣海洛因予陳文仁；原判決認「阿貴」乃上訴人杜撰之人，係上訴人販賣
毒品予陳文仁云云，不無率斷。(三)證人陳文仁於警訊供稱不認識上訴人，則上訴人與
陳文仁既素不相識，焉敢販賣海洛因予陳文仁；況陳文仁於警訊係稱向上訴人購買海
洛因及安非他命，茲上訴人被訴之非法販賣安非他命罪嫌，業經判決無罪，嗣陳文仁
於原審復稱海洛因不是找上訴人拿的，警方告以如果不是向上訴人拿的話，就無法結
案等語，足見陳文仁於警訊時係受威逼利誘致為與事實不合之供述，自不足資為不利
於上訴人之認定。又證人陳宗維於原審證稱綽號「阿貴」者拿一包塑膠袋裝的東西予
上訴人等語，乃因警方將其內之二瓶海洛因取出，而未將塑膠袋拍照為證，自難執此
而謂陳宗維之證供不實，原審未詳予斟酌，於法有違。(四)本案並未查扣現款新台幣（
下同）五萬元，即無證據證明上訴人販賣毒品所得為五萬元，原判決認定上訴人販賣
毒品所得為五萬元，並予宣告沒收，用法不當。(五)原法院前次更審（更(一)）審理時，
確有隔別訊問上訴人與證人陳宗維，原審未予調查，遽認該次審理並未將上訴人與陳
宗維分別訊問，陳宗維之證供不足作為有利於上訴人之證據，亦有可議。惟查原判決
認定上訴人基於意圖營利之概括犯意，於八十六年一月間，以呼叫器00－0000
000代號三八七八號為聯絡工具，約定在桃園縣中壢市○○○路與金陵路口旁之金
陵加油站交易之方式，連續以每錢二萬五千元之價格販賣毒品海洛因予陳文仁二次；
嗣陳文仁被警查獲，經警授意以上開聯絡方式，再次與上訴人約定交易海洛因，上訴
人依約於同年一月二十九日下午三時許，再度帶海洛因前往金陵加油站欲行交易時
，為警當場查獲而未遂，並扣押上訴人置於其所駕駛ＫＮ－五一四九號小客車內之海
洛因二瓶（淨重四公克）及於其租住處之毒品分裝袋四十個等情；因將第一審論處上
訴人連續販賣毒品罪刑部分之判決撤銷，改判仍論處同一罪刑，業已明其所憑之證
據及認定之理由，並以依上訴人於警訊之供述、證人陳文仁於警訊及檢察官偵查中之
證供，暨從上訴人所駕駛之自用小客車及其租住處查扣之海洛因、分裝袋等證據，本
於推理作用，足認上訴人確有上開販賣毒品之犯行；且證人陳文仁於警訊中均稱係向
上訴人購買毒品而未提及綽號「阿貴」之人，上訴人迄今復未提供「阿貴」之人年籍
地址以資查證，益見並無所謂「阿貴」之人，上訴人辯稱販賣海洛因者係「阿貴」者
，八十六年一月二十九日下午三時許，係代「阿貴」之人轉交海洛因予陳文仁云云，
係卸責之詞，證人陳文仁嗣後附和之詞，係為護上訴人，俱無可採；又上訴人使用
之000－000000號行動電話，於八十六年一月二十八日至翌（二十九）日下
午五時前，並無通話記錄；另查扣之海洛因為二小瓶，並非以塑膠袋包裝，則上訴人
所稱查扣之海洛因，係「阿貴」之人於八十六年一月二十九日中午打上開行動電話與
其聯繫後，將之交付轉給的等語，及證人陳宗維證稱綽號「阿貴」之人係在八十六年
一月二十九日下午一時三十分許來上訴人處，要上訴人幫他帶用塑膠袋包裝的東西去
金陵加油站等語，尚與事實不符，亦非有利於上訴人之證據；另上訴人上開販賣毒品
所得之財物為五萬元，應依法宣告沒收；俱分別於理由內予以指駁及說明。從形式上
觀察，尚無違背法令之情形存在。原判決既已明綜酌案內全部證據，已足證明上訴
人上開犯行，則縱令原審誤認上訴人與證人陳宗維於前次更審（更(一)）審理時未隔別
訊問，亦顯然於該項判決結果無影響，依刑事訴訟法第三百八十條規定，上訴意旨(五)
仍非適法之第三審上訴理由；至其餘上訴意旨之指摘，經核或無視各該事項業經原判
決於理由內詳予指駁說明，或純係對原審採證認事職權之適法行使，重為事實上之爭
執，及專憑己見任指違法，均與法定得為第三審上訴理由之違法情形不相適合。依首
揭說明，應認本件上訴為違背法律上之程式，予以駁回。
據上論結，應依刑事訴訟法第三百九十五條前段，判決如主文。
中      華      民      國    八十九    年      二      月     十七     日
                              最高法院刑事第十庭
                                  審判長法官  曾  有  田
                                        法官  陳  宗  鎮
                                        法官  劉  介  民
                                        法官  魏  新  和
                                        法官  孫  增  同
      右正本證明與原本無異
                                              書  記  官
中      華      民      國    八十九    年      二      月    二十一    日


司法院資訊處製作；財團法人民間司法改革基金會備份。
